臺灣高等法院刑事判決
109年度上易字第1407號
上  訴  人  
即  被  告  黃廷芳


            鍾定軒  （原名鍾兆棠）




上列上訴人因竊盜等案件，不服臺灣桃園地方法院109年度易字
第349號，中華民國109年5月8日第一審判決（起訴案號：臺灣桃
園地方檢察署108年度偵字第33829號、109年度偵字第58號、109
年度偵字第2049號、109年度偵字第2201號），提起上訴，本院
判決如下：
    主  文
原判決關於鍾定軒、黃廷芳事實欄三（即本判決事實二）所示之
結夥三人以上竊盜罪部分撤銷。
鍾定軒犯結夥三人以上竊盜罪，處有期徒刑壹年。扣案之偽造之
車牌號碼「8015-YL」號車牌貳面沒收。
黃廷芳犯結夥三人以上竊盜罪，處有期徒刑壹年。
其他上訴駁回。
    犯罪事實
一、緣鍾定軒（業經原審判處有期徒刑1年，鍾定軒原提起上訴
    ，嗣於本院審理時撤回上訴，而告確定。）因擔憂駕駛自己
    使用之車輛行竊，偵查犯罪機關將依車牌號碼循線追查，其
    為躲避追查，遂於民國108 年11月25日凌晨4 時50分許前之
    某時許，透過網際網路向真實姓名年籍不詳之人購買以石膏
    材質製造之偽造之車牌號碼「5637-RW 」號（實際車主為王
    新銓）、「1905-JU 」（實際車主為清惠實業有限公司）車
    牌、「ADE-1089」（實際車主為梁孟迪）號車牌各2面。嗣
    於108 年11月25日凌晨4 時50分許，黃廷芳與鍾定軒、白明
    宗及劉坤榮（白明宗、劉坤榮業經原審判決確定）共同意圖
    為自己不法之所有，基於竊盜、行使偽造特種文書之犯意聯
    絡，由鍾定軒分別提供上開偽造之車牌號碼「1905-JU 」號
    、「ADE-1089」號車牌予劉坤榮、黃廷芳，劉坤榮將該偽造
    之車牌號碼「1905-JU 」號車牌懸掛在其所駕駛之不詳車牌
    號碼自小客車上；黃廷芳則將前開偽造之車牌號碼「ADE-10
    89」號車牌懸掛在車牌號碼為0000-00 號自小貨車上；鍾定
    軒則將偽造之車牌號碼「5637-RW 」號車牌懸掛在車牌號碼
    0000-00 號自小客車上，嗣鍾定軒、黃廷芳各自駕駛懸掛該
    偽造之車牌號碼「ADE- 1089 」、「5637-RW 」號車牌之車
    輛前往位於桃園市○○區○○路0 段000 ○0 號之天駿資源回收
    廠（下稱天駿回收廠）；另劉坤榮則駕駛懸掛偽造之車牌號
    碼「1905-JU 」號車牌之車輛搭載白明宗前往前開回收廠，
    其等抵達後，先由劉坤榮持客觀上足以對人之生命、身體安
    全構成威脅且具危險性之可供兇器使用之砂輪機切割屬於安
    全設備之回收廠鐵皮外牆後，其等即自鐵皮外牆缺口踰越進
    入回收廠，由鍾定軒、白明宗將電纜線、銅線置於回收廠內
    之堆高機，劉坤榮再駕駛堆高機將電纜線與銅線置放在黃廷
    芳駕駛之自小貨車中，由黃廷芳駕車將電纜線與銅線載離，
    以此方式共同竊取電纜線與銅線得手，且足生損害於公路監
    理機關對行車許可管理、警察機關對道路交通稽查與刑事追
    訴之正確性。
二、鍾定軒因擔憂駕駛自己使用之車輛前往行竊，偵查犯罪機關
    將依車牌號碼循線追查，其為躲避追查，遂於108 年11月26
    日晚間11 時25分許前某時，透過網際網路向真實姓名年籍
    不詳之人購買以石膏材質製造之偽造之車牌號碼「8015-YL 
    」號（實際車主為孫朝）車牌。嗣鍾定軒、黃廷芳與白明宗
    、劉坤榮共同意圖為自己不法之所有，基於竊盜、行使偽造
    特種文書之犯意聯絡，由鍾定軒提供前揭偽造之車牌號碼「
    8015-YL 」號車牌，供劉坤榮懸掛在其所使用車牌號碼不詳
    之車輛上，劉坤榮即於108年11月26日晚間11時25分許，駕
    駛該車搭載黃廷芳、白明宗（劉坤榮、白明宗業經原審判決
    確定），前往桃園市○○區○○路○段000 號前方空地，並由黃
    廷芳下車將天晟起重工程有限公司（下稱天晟公司）所有停
    放在該處之車牌號碼000-0000號自用大貨車駕駛離去，以此
    方式共同竊取該自用大貨車得手，且足生損害於公路監理機
    關對行車許可管理、警察機關對道路交通稽查與刑事追訴之
    正確性。
三、黃廷芳於108 年11月27日凌晨1 時40分許，與白明宗、劉坤
    榮（白明宗、劉坤榮業經原審判決確定）及鍾定軒（業經原
    審判處有期徒刑1年2月，鍾定軒原提起上訴，嗣於本院審理
    時當庭撤回上訴確定）共同意圖為自己不法之所有，基於竊
    盜、行使偽造特種文書之犯意聯絡，由黃廷芳駕駛前開竊取
    之車牌號碼000-0000號自用大貨車；鍾定軒則駕駛懸掛偽造
    之車牌號碼「5637-RW 」號車牌之3958-YC 號自小客車；另
    劉坤榮則駕駛懸掛偽造之車牌號碼「8015-YL 」號車牌之自
    用小客車，共同前往前揭天駿回收廠，由劉坤榮操作自用大
    貨車之吊臂將屬於安全設備之回收廠鐵皮外牆撞破，鍾定軒
    與白明宗自撞破之缺口踰越進入回收廠，將電纜線與銅線懸
    掛在吊臂上，劉坤榮再操作吊臂將電纜線與銅線置於上揭自
    用大貨車中，由黃廷芳駕車將電纜線與銅線載離，以此方式
    共同竊取電纜線與銅線得手，且足生損害於公路監理機關對
    行車許可管理、警察機關對道路交通稽查與刑事追訴之正確
    性。
    理  由
一、程序事項：
  ㈠上訴人即被告鍾定軒、黃廷芳原就原判決認定之普通竊盜及3
     次加重竊盜之犯罪事實均提起上訴，惟被告鍾定軒嗣於本
    院審理時，當庭就原審判決事實欄一、二、四所示之普通竊
    盜、加重竊盜及行使偽造特種文書犯行（即起訴書犯罪事實
    欄一㈠、㈡、㈣）部分；被告黃廷芳於本院審理時當庭就原審
    判決事實欄一所示之普通竊盜、行使偽造特種文書犯行（即
    起訴書犯罪事實欄一㈠）部分，均當庭撤回上訴而告確定（
    本院卷第233、235頁）。是本院審理之範圍，就被告鍾定軒
    部分，僅及於前開事實欄二（即原審判決事實欄三，起訴書
    事實欄一㈢）部分；被告黃廷芳部分，僅就前開事實一至三
    （即原審判決事實欄二、三、四，起訴書事實欄一㈡、㈢、㈣
    ）部分，合先敘明。
　㈡本案作為認定事實所引用被告以外之人於審判外之供述證據
　　，均未經當事人於言詞辯論終結前聲明異議，本院
    審酌各該證據資料製作時之情況，亦無違法不當及證明力明
    顯過低之瑕疵，依刑事訴訟法第159條之5規定，認均有證據
    能力。　    　
二、訊據被告黃廷芳坦認前開事實欄一至三所示之加重竊盜、行
    使偽造特種文書犯行不諱；另被告鍾定軒則矢口否認有何前
    揭事實欄二所示之犯行，辯稱：當天是被告黃廷芳、劉坤榮
    及白明宗去竊取車牌號碼000-0000號自用大貨車，我並沒有
    參與，當時我人是在天駿回收廠等他們，要一起竊取天駿回
    收廠的財物，我根本不知道被告黃廷芳他們去偷車云云。經
    查：
　㈠被告黃廷芳就前開事實欄一、三所示之犯罪事實，迭於原審
    準備程序、審理、本院準備程序暨審理時坦承不諱（原審卷
    第232、243頁，本院卷第191、301頁），核與證人即共犯鍾
    定軒、白明宗、劉坤榮於檢察官訊問時證述（偵字33829號
    卷第188、189、293、294、318、319頁）；告訴人李霄宇、
    王新銓於警詢時指訴；證人李采晴於警詢時證述情節大致吻
    合（偵字33829號卷第59至69頁），復有監視器錄影畫面之
    擷取影像、刑案現場照片、車輛詳細資料報表暨失車查詢作
    業資料（偵字33829號卷第117至127、141至150、169至173
    、397至404頁）在卷可稽，堪認被告黃廷芳前開任意性自白
    ，核與事實相符，洵堪採信。
　㈡被告黃廷芳就其與劉坤榮、白明宗以事實欄二所示之方式共
    同竊取車牌號碼000-0000號自用大貨車之情，於本院審理時
    坦承不諱（本院卷第191頁），核與證人即告訴人天晟公司
    負責人林於春於警詢時指訴；證人孫朝於警詢時指陳；證人
    即共犯白明宗、劉坤榮於檢察官訊問時證述情節大致相符（
    偵字33829號卷第53至57、67、68、293、416頁），復有監
    視器錄影畫面擷取影像在卷可按（偵字33829號卷第125、15
    1至157頁），堪認被告黃廷芳前開任意性自白，核與事實相
    符，洵堪採信。　
　㈢被告鍾定軒確有參與竊取前揭車牌號碼000-0000號自用大貨
    車犯行部分：
　⒈被告鍾定軒辯稱，被告黃廷芳等人竊取前揭大貨車時，其並
    未在場，而係先行前往天駿回收廠等候乙節，核與證人即共
    犯黃廷芳於本院審理時證稱：前開車牌號碼000-0000號吊臂
    車，是我、白明宗、劉坤榮一起去偷的，當時是開劉坤榮的
    車輛前往，當天被告鍾定軒則沒有在場，他是在天駿回收廠
    等待，看那邊有沒有人等語吻合（本院卷第230、231頁）；
    復參照卷附之前揭自用大貨車遭竊現場、大貨車遭竊現場往
    國道高速公路幼獅交流道沿路之監視器錄影影像擷取畫面所
    示，可徵竊取該自用小貨車時，證人黃廷芳等人僅駕駛1 輛
    懸掛偽造之車牌號碼「8015-YL 」號之自用小客車前往；另
    徵諸108年11月27日事發該日，往天駿回收場之桃園市中壢
    區龍岡路二段與環中東路路口之監視錄影影像擷取畫面以觀
    ，亦見懸掛偽造之車牌號碼「5637-RW 」號之自用小客車係
    於該日凌晨1 時2分許，即行經前揭路段，惟前開遭竊之自
    用大貨車卻係於該日凌晨1時39分許，始經過前開路段，彼
    此差距達37分鐘之久。又稽之被告於警詢時即供認，於前開
    時、地駕駛懸掛偽造之車牌號碼「5637-RW 」號之自用小客
    車之人確係其無訛；復其嗣於檢察官訊問時亦稱，當天其於
    劉坤榮等人竊取該自用大貨車時並沒有在場，其係先行至天
    駿回收廠探路，但其有提供偽造之車牌號碼「8015-YL 」號
    車牌予白明宗等人之情明確（偵字33829號卷第22、188頁）
    ，核與前揭監視器錄影影像所彰顯之情狀，俱屬相符，堪認
    其所陳情節非虛。
　⒉證人即共犯劉坤榮固於檢察官訊問時陳稱：被告鍾定軒有一
    同前去竊取前開自用大貨車，當時被告鍾定軒是駕駛他的車
    輛，載我到該址；另白明宗則駕車搭載被告黃廷芳過來，一
    起竊取該車，最後由黃廷芳駕駛該輛自用大貨車，我坐在副
    駕駛座，而白明宗、被告鍾定軒則分別駕駛自己的車，跟在
    大貨車後離開云云；另證人即共犯黃廷芳於檢察官訊問時雖
    亦證稱，被告鍾定軒於竊取該車時係有在場，惟其證稱：當
    天我坐在劉坤榮車上，等被告鍾定軒跟白明宗過來，後來是
    白明宗跟劉坤榮進去空地偷吊臂卡車，被告鍾定軒則拿了一
    台機器在偵測該吊臂卡車有無GPS，後來由我將吊臂卡車開
    到回收廠云云；復證人即同案被告白明宗於檢察官訊問時證
    稱：當天是劉坤榮駕駛一輛車載我，被告鍾定軒則駕駛他的
    權利車，並懸掛偽造的車牌搭載被告黃廷芳，再由被告黃廷
    芳駕駛該大貨車離去，我、被告鍾定軒則各開1輛車離開云
    云（偵字第33829號卷第293、312、415、416頁），可徵證
    人黃廷芳、鍾定軒、白明宗前開雖均證稱，竊取該自用大貨
    車時，被告鍾定軒係有駕車到場參與，惟細繹其等所陳情節
    ，可知就該日究係如何一同往行竊，所陳情節多有歧異、不
    一之處，且依該等證述情節以觀，可知證人黃廷芳、劉坤榮
    及白明宗均係證稱，該日係分乘2輛自用小客車前往，且於
    竊取大貨車得手後，一同駕車離去，然此節顯與前揭監視錄
    影影像擷取畫面所顯現之，該日僅有1 輛自用小客車駛至行
    竊地點，且於竊得該大貨車得手後，亦僅有該大貨車及1輛
    自用小客車一同駛離並前往天駿回收廠之情，顯有扞格，是
    其等證述情節，已然有疑，而難遽採。
　⒊依證人黃廷芳於本院審理時所證情節暨證人白明宗、劉坤榮
    所陳情節（本院卷第230頁，偵字第33829號卷第293、416、
    433頁），其等均稱，於竊得該大貨車後即駛往天駿回收廠
    ，而為事實欄三所示之竊盜犯行明確。參酌至天駿回收廠行
    竊，係由被告鍾定軒所擇定之地點，業據證人劉坤榮、黃廷
    芳於檢察官訊問時證述明確（偵字第33829號卷第294、313
    頁），則被告鍾定軒陳稱，其該日係先行至回收廠確認狀況
    等語，核與常情相符，否則於未能確定該回收廠是否仍有員
    工在內、得否順利行竊之情況下，又豈可能尚特意竊取前開
    大貨車，且於甫得手後立即前往該回收廠行竊，是認被告鍾
    定軒陳稱，其係先行至回收廠確認乙節，應屬實情。
　⒋縱被告鍾定軒於竊取前揭大貨車時並未在場，惟衡酌被告黃
    廷芳及劉坤榮、白明宗於竊得該車後，立即駛往天駿回收廠
    與被告鍾定軒會合，更以該車作為行竊之工具，而與被告鍾
    定軒共同為事實欄三所示之竊盜犯行，若謂被告鍾定軒就被
    告黃廷芳等3人前往行竊該大貨車乙事並不了解，核與常情
    有違；況對照證人黃廷芳於本院審理時證稱：我、被告鍾定
    軒、劉坤榮及白明宗有去天駿回收廠偷電線2次，而竊取前
    開吊臂車的時間是在這2次中間，偷車的目的也是為了第2次
    去天駿回收廠偷電線，我、白明及劉坤榮在偷車時，被告鍾
    定軒先到回收場看有沒有人在那裡，等我們去載，當天被告
    鍾定軒是負責去回收場看有沒有人在，我、白明宗及劉坤榮
    則係負責去偷車，被告鍾定軒也知道我們要去偷車等語明確
    （本院卷第229至232頁），對照被告鍾定軒於檢察官訊問時
    所陳：108年11月26日晚上11時25分許，劉坤榮、白明宗等
    人前往竊取吊臂車，我並沒有去，但我有把偽造的車牌號碼
    「8015-YL 」號車牌借給白明宗他們，但當初他們如何分工
    竊取吊臂車我不知道等語（偵字33829號卷第188頁），大致
    吻合，堪認證人黃廷芳前開證詞非虛，是被告鍾定雖未親自
    前往竊取前開自用大貨車，然僅係其負責先行前往天駿回廠
    查看所致，復依其尚特意提供前開偽造之車牌供被告黃廷芳
    等人使用以竊取該自用小貨車，是其與被告黃廷芳、白明宗
    及劉坤榮間，就竊取該大貨車之舉，具有犯意聯絡及行為分
    擔至明，被告鍾定軒辯稱，其未參與本次竊盜犯行，核為推
    諉卸責之詞，不足採信。
　㈣從而，被告鍾定軒前開辯詞俱不足採，其與被告黃廷芳本件
    犯行，事證明確，洵堪認定，應依法論科。至被告鍾定軒固
    聲請調閱事實欄二所示犯行之現場監視錄影影像，欲證明其
    該日未至現場行竊，惟被告鍾定軒於是日並未到場乙節，已
    據本院詳述如前，自無再行調閱該監視錄影影像之必要，附
    此敘明。
三、論罪：
　㈠被告2 人行為後，刑法第212 條之規定於108 年12月25日修
    正公布，並自同年12月27日施行。修正前刑法第212 條規定
    ：「偽造、變造護照、旅券、免許證、特許證及關於品行、
    能力服務或其他相類之證書、介紹書，足以生損害於公眾或
    他人者，處1 年以下有期徒刑、拘役或300 元（銀元）以下
    罰金。」（罰金刑度依刑法施行法第1 條之1 第2 項前段規
    定，所訂罰金數額提高為30倍，即9,000 元）；修正後刑法
    第212 條之規定則為：「偽造、變造護照、旅券、免許證、
    特許證及關於品行、能力、服務或其他相類之證書、介紹書
    ，足以生損害於公眾或他人者，處1 年以下有期徒刑、拘役
    或9,000 元以下罰金。」，其修法理由即載明「爰依刑法施
    行法第1 條之1 第2 項前段規定將罰金數額修正提高為30倍
    ，以增加法律明確性」，亦即修正前後法定刑度並無不同；
    既然新舊法處罰之輕重相同，即無比較適用之問題，非刑法
    第2 條所指之法律有變更，即無本條之適用，應依一般法律
    適用原則，適用裁判時法。
　㈡按車牌照包括號牌及行車執照，為行車之許可憑證，由汽車
    所有人向公路監理機關申請登記，檢驗合格後發給之，道路
    交通安全規則第8 條定有明文。故汽車牌照為公路監理機關
    發給，固具有公文書之性質，惟依上開法條之規定，汽車牌
  &0000; 照僅為行車之許可憑證，自屬刑法第212 條所列之特
    許證之
    一種，是對偽造汽車牌照者，即無依同法第211 條之偽造公
    文書罪論處之餘地。又鐵皮圍牆係以鐵皮浪板作成之牆壁，
    本係為隔間防閑而設，屬於安全設備之一種，究與牆垣係用
    土磚砌成之性質有間（最高法院85年度台上字第5288號判決
    意旨參照）。另刑法第321 條第1 項第2 款之「毀越」，指
    毀壞與踰越二種情形，所謂「毀」係指毀壞，而所謂「越」
    則指越入、超越或踰越而言，祇要毀壞、踰越或超越安全設
    備之行為使該安全設備喪失防閑作用，即該當於前揭規定之
    要件。查，就事實欄一、三部分，天駿回收廠之鐵皮外牆雖
    非牆垣，然仍具有防閑作用，自屬安全設備，而被告黃廷芳
    就前揭2次犯行，分別以砂輪機切割、操作大貨車吊臂撞擊
    等方式破壞鐵皮外牆，進而入內行竊，自係毀越安全設備之
    舉。復就事實欄一部分，砂輪機用於切斷、磨利或拋光物品
    ，且可將質地堅硬之鐵皮外牆切開，對於人之生命、身體安
    全當然構成威脅且具危險性，當屬於兇器無訛。
　㈢核被告黃廷芳就事實欄一所為，係犯刑法第216 條、第212 
    條之行使偽造特種文書罪（車牌號碼0000-00 、1905-JU 、
    ADE-1089）、同法第321 條第1 項第2 款、第3 款、第4 款
    之結夥三人以上攜帶兇器毀越安全設備竊盜罪；被告黃廷芳
    、鍾定軒就事實欄二部分所為，均係犯刑法第216 條、第21
    2 條之行使偽造特種文書罪（車牌號碼0000-00）、同法第3
    21 條第1 項第4 款之結夥三人以上竊盜罪；被告黃廷芳就
    事實欄三部分所為，則係犯刑法第216 條、第212 條之行使
    偽造特種文書罪（車牌號碼0000-00 、5637-RW ）、同法第
    321 條第1 項第2款、第4 款之結夥三人以上毀越安全設備
    竊盜罪。
　㈣被告黃廷芳就事實欄一所示之行使偽造特種文書、結夥三人
    以上攜帶兇器毀越安全設備竊盜犯行；就事實欄三所示之行
    使偽造特種文書、結夥三人以上毀越安全設備竊盜犯行，與
    鍾定軒、白明宗、劉坤榮間；被告黃廷芳、鍾定軒就事實欄
    二所示之行使偽造特種文書、結夥三人以上竊盜犯行，與白
    明宗、劉坤榮間，具有犯意聯絡及行為分擔，為共同正犯。
　㈤按刑法上所謂接續犯，係指行為人之數行為於同時同地或密
    切接近之時地實施，侵害同一之法益，各行為之獨立性極為
    薄弱，依一般社會健全觀念，在時間差距上，難以強行分開
    ，在刑法評價上，以視為數個舉動之接續施行，合為包括之
    一行為予以評價，較為合理始足當之。惟就事實欄一、三所
    示之犯行部分，被告黃廷芳雖均係前往天駿回收廠行竊，侵
    害之財產法益固然同一，然事實欄一之犯罪時間為108年11
    月25日凌晨4 時40分許，事實欄三之犯罪時間為108 年11月
    27日凌晨1 時40分許，犯罪時間已相隔將近2 日，且各次竊
    盜犯行在竊取行為完成後即告結束，兩次犯行難認具有時間
    上之密接性，核無接續犯之適用。
　㈥被告黃廷芳就事實欄一至三所示，行使偽造特種文書及加重
    竊盜犯行；被告鍾定軒就事實欄二所示之行使偽造特種文書
    及加重竊盜犯行，均係基於竊盜財物之同一目的所為，行為
    部分局部同一，時間上亦有重疊，應認其等係以一行為同時
    觸犯之，均為想像競合犯。是被告黃廷芳就事實欄一部分，
    應依刑法第55條從一重之刑法第321 條第1 項第2 款、第3 
    款、第4 款之結夥三人以上攜帶兇器毀越安全設備竊盜罪處
    斷；被告黃廷芳、鍾定軒就事實欄二部分，應依刑法第55條
    從一重之第321 條第1 項第4 款之結夥三人以上竊盜罪處斷
    ；被告黃廷芳就事實欄三部分，應依刑法第55條從一重之刑
    法第321 條第1 項第2 款、第4 款之結夥三人以上毀越安全
    設備竊盜罪處斷。
　㈦被告黃廷芳就其前開3次加重竊盜犯行部分，其犯意各別、行
    為互殊，應予分論併罰。
　㈧按刑法第47條第1 項規定：受徒刑之執行完畢，或一部之執
    行而赦免後，5 年以內故意再犯有期徒刑以上之罪者，為累
    犯，加重本刑至2分之1。主要著眼於犯罪行為人前既已受自
    由刑之執行，自當知所悔改，如執行完畢未久，又再故意犯
    罪，足見其對於刑罰反應力薄弱，故必須再延長其矯正期間
    ，藉此協助其重返社會，同時亦兼顧防衛的效果。惟對於刑
    法第47條第1 項規定，若不分情節，基於累犯者有其特別惡
    性及對刑罰反應力薄弱等立法理由，一律加重最低本刑，於
    不符合刑法第59條所定要件之情形下，致生行為人所受之刑
    罰超過其所應負擔罪責之個案，其人身自由因此遭受過苛之
    侵害部分，對人民受憲法第8 條保障之人身自由所為限制，
    不符憲法罪刑相當原則，牴觸憲法第23條比例原則，業經司
    法院釋字第775 號解釋在案。為避免發生上述罪刑不相當之
    情形，法院就該個案應依本解釋意旨，裁量是否加重最低本
    刑。至如何能避免發生「罪刑不相當」之情形，自應審酌犯
    罪行為人之前、後案之犯罪類型、行為態樣是否相同或類似
    ；前案執行完畢與後案發生之時間相距長短；前案是故意或
    過失所犯；前案執行是入監執行完畢，抑或易科罰金或易服
    社會勞動而視為執行完畢；前、後案對於他人生命、身體、
    財產等法益侵害情形如何等具體個案各種因素，再兼衡後案
    犯罪之動機、目的、計畫、犯罪行為人之年齡、性格、生長
    環境、學識、經歷、反省態度等情綜合判斷，以觀其有無特
    別惡性或對刑罰反應力薄弱而決定是否依累犯規定加重最低
    本刑（最高法院108年度台非字第176號判決參照）。查被告
    黃廷芳前於104 年間因施用第一級毒品案件，經原審法院以
    104 年度審訴字第414 號判決判處有期徒刑7 月，經本院以
    104 年度上訴字第2717號判決駁回上訴確定；又於105 年間
    因持有第二級毒品案件，經原審法以104 年度審訴字第1634
    號判決判處有期徒刑7 月確定；復於104 年間因施用第一級
    、第二級毒品案件，經原審法院以104 年度審訴字第1634號
    判決分別判處有期徒刑7 月、4 月，經本院以105 年度上訴
    字第1213號判決駁回上訴確定；前開各宣告刑經本院以105 
    年度聲字第4020號裁定定執行刑為有期徒刑1 年10月確定，
    於106 年10月19日因縮短刑期假釋出監，嗣於107 年4 月14
    日假釋期滿未經撤銷，視為執畢，此有本院被告前案紀錄表
    在卷可憑（本院卷第153至157、163、164頁），是被告黃廷
    芳於有期徒刑執行完畢之5 年內，故意再犯本件有期徒刑以
    上之前開3罪，均為累犯，惟衡酌被告黃廷芳前案所犯為戕
    害自身健康之施用、持有毒品，與本案所犯破壞他人財產法
    益之竊盜罪，其犯罪型態、罪質、犯罪情節及不法內涵均迥
    然有異，參酌司法院大法官釋字第775 號解釋意旨，難認被
    告黃廷芳具有一再違犯之主觀惡性，本院認被告黃廷芳此次
    所犯各罪，均無依刑法第47條第1 項規定加重其刑之必要。
　㈨被告黃廷芳於本院審理時固主張，其就事實欄一至三所示之
    犯行，均有自首之適用云云。惟經本院函詢桃園市政府刑事
    警察局關於被告黃廷芳本件查獲之經過，經該局刑事警察大
    隊於109年10月14日以桃警刑大一字第1090021167號函及其
    所檢附之職務報告覆以：刑事警察大隊偵一隊於109年12月1
    6日、17日執行以白明宗為首之竊盜集團專案行動，於12月1
    6日先在宜蘭拘提白明宗、劉坤榮到案後，再於次日（即17
    日），持原審法院核發之搜索票在被告黃廷芳之住處進行搜
    索。因白明宗、劉坤榮於到案時即供述並指認被告黃廷芳為
    其等共犯之結構，故被告黃廷芳並無於警方未發現其犯罪行
    為前即自首之情形明確（本院卷第259、261頁）。參酌被黃
    廷芳於本院準備程序時即稱，當時係劉坤榮先行到案，並指
    認其涉有另案之竊盜犯行等語（本院卷第191、192頁），該
    等情狀，核與前開職務報告所載之係共犯劉坤榮先行到案，
    進而指認被告黃廷芳為竊盜共犯之情吻合，足徵該職務報告
    所載之情狀屬實。是被告黃廷芳於到案前，員警業經共犯劉
    坤榮、白明宗之指訴而獲悉被告涉有本案竊盜犯行，是被告
    黃廷芳核無刑法第62條自首減輕其刑之適用。　
四、原判決撤銷部分：
　㈠原審認被告鍾定軒、黃廷芳就事實欄二所示之行使偽造特種
    文書、加重竊盜犯行部分，罪證明確，予以論罪科刑，固非
    無見。惟查：㈠被告鍾定軒該日雖有參與該次加重竊盜犯行
    ，惟其並未到場行竊，而係先行至天駿回收廠等候，並將偽
    造之車牌號碼「8015-YL 」號車牌交予被告黃廷芳、劉坤榮
    、白明宗等人使用，供其等於事實欄二所示之時、地，竊取
    前開自用大貨車之用，業據本院論述如前，惟原審誤認被告
    鍾定軒於該日，係駕駛懸掛偽造之車牌號碼「5637-RW」號
    車牌之自小客車搭載劉坤榮到場行竊，其所認定之犯罪事實
    ，顯有違誤。㈡扣案之偽造之車牌號碼「8015-YL 」號車牌2
    面，為被告鍾定軒所有，復係供本件犯行所用之物，依法應
    予宣告沒收（詳下述沒收部分），原審未予宣告沒收，亦有
    違誤。是被告鍾定軒上訴主張其未參與該次犯行；被告黃廷
    芳主張其有刑法第62條自首減輕其刑之適用，固均無理由，
    已如前述，惟原判決既有前開可議之處，自屬無可維持，應
    由本院予以撤銷改判。
　㈡審酌被告鍾定軒、黃廷芳均正值壯年，四肢健全，並無無法
    靠己力謀生之情事，竟不思循以正當途徑賺取財物，僅為個
    人私利，任意竊取他人財物，顯然欠缺尊重他人之財產權，
    又恣意懸掛偽造之汽車車牌前往行竊，規避查緝，所為除生
    損害於公路監理機關對行車許可管理、警察機關對道路交通
    稽查之正確性外，更可能使被偽造車牌之實際車主莫名遭受
    刑事調查，無端受累，其等法治觀念淡薄，均應予嚴加非難
    ，兼衡被告黃廷芳犯後坦認犯行、被告鍾定軒則矢口否認犯
    行之犯後態度，又幸林於春自行尋回告訴人天晟公司遭竊之
    KEA-8755號自用大貨車，尚未造成告訴人天晟公司受有重大
    之財產損失，暨被告2人之素行、被告鍾定軒自陳高職畢業
    、務農、每月收入不固定、入監前與父母、太太及女兒同住
    ；被告黃廷芳自陳高職畢業、從事燈光、音響設備之工作，
    月收入約新臺幣（下同）3萬5,000元，現離婚，與父母、兒
    子同住之智識程度、家庭生活經濟狀況，就被告鍾定軒、黃
    廷芳所犯事實欄二所示之犯行，分別量處如主文第二、三項
    所示之刑。
五、沒收部分：
  ㈠扣案之偽造車牌號碼「8015-YL 」車牌2 面，均係被告鍾定
    軒向他人所購入，復供事實欄二犯行所用之物，此情業據其
    於檢察官訊問時供認在案，應依刑法第38條第2 項之規定，
    於該次犯行下予以宣告沒收。
　㈡按犯罪所得已實際合法發還被害人者，不予宣告沒收或追徵
    ，刑法第38條之1 第5 項定有明文。告訴人天晟公司之負責
    人林於春於警詢中陳稱：KEA-8755號自用大貨車已經在桃園
    市新屋區觀海橋下尋獲等語明確（偵字第33829 號卷第55頁
    ），依前開說明，自無庸就該大貨車予以宣告沒收、追徵。
　㈢被告鍾定軒其餘遭扣案之RBZ-7565號車牌2 面、未剪銅線1
    綑、破壞剪2 支、口罩1 包、剪刀1 把、灰色帽子1 頂、砂
    輪機片12片、手持砂輪機1 臺、未使用過灰色手套21個、使
    用過灰色手套3 個、使用過白色手套3 個，尚無證據可認與
    其本次加重竊盜犯行有涉，爰不為沒收之宣告，附此敘明。
六、上訴駁回部分：
　㈠原審認被告黃廷芳犯事實欄一、三所示之犯行，罪證明確，
    適用刑法第28條、第216 條、第212 條、第321 條第1 項第
    2 款、第3 款、第4 款、第55條、第38條第2 項、第38條之
    1 第1 項前段、第3 項，刑法施行法第1 條之1 第1 項規定
    ，審酌被告黃廷芳正值壯年，具有工作能力，竟不思以正當
    途徑賺取財物，反而出於貪念四處竊取他人物品，造成所有
    權人無端受損，所為毫不尊重他人財產權，更嚴重破壞社會
    秩序，又恣意懸掛偽造之汽車車牌前往行竊，規避查緝，所
    為除生損害於公路監理機關對行車許可管理、警察機關對道
    路交通稽查之正確性外，更可能使被偽造車牌之實際車主莫
    名遭受刑事調查，無端受累，兼衡被告黃廷芳犯罪後坦承犯
    行，態度尚佳，未主動將竊得之財物或等值價金返回天駿回
    收廠，難認其有填補犯罪所生損害之誠，暨考量被告黃廷芳
    之智識、素行、該2次竊盜行為竊取之財物價值等一切情狀
    ，分別就事實欄一、三所示之加重竊盜犯行，量處有期徒刑
    10月、1年2月。復說明：㈠就事實欄一部分，參諸共犯劉坤
    榮於偵查中供稱：變賣電線、銅線獲得價金6 萬元等語，共
    犯白明宗於檢察官訊問時供稱：後來變賣電線、銅線獲得價
    金6萬元等語，共犯鍾定軒於檢察官訊問時供稱：後來劉坤
    榮變賣電線、銅線獲得價金6 萬元等語，是共犯鍾定軒、劉
    坤榮、白明宗對於此次竊取之電纜線、銅線變賣價額均一致
    供稱為6 萬元，堪認此部分之犯罪所得即為6 萬元。而依被
    告黃廷芳及前開共犯之供述，無從認定其等係如何分配此部
    分犯罪所得，自應認被告黃廷芳與共犯鍾定軒、白明宗及劉
    坤榮就此部分之犯罪所得，仍具有事實上之共同支配關係，
    享有共同處分權限，爰依刑法第38條之1 第1 項前段規定，
    就此部分犯罪所得，於被告黃廷芳該次所犯加重竊盜犯行之
    主文項下宣告沒收之，併依刑法第38條之1 第3 項規定，諭
    知於全部或一部不能沒收或不宜執行沒收時，與共犯鍾定軒
    、白明宗及劉坤榮共同追徵其價額。㈡就事實欄三部分，共
    犯鍾定軒於警詢中供稱：電纜線由劉坤榮負責銷贓，我拿到
    現金7 萬元等語，嗣於檢察官訊問時供稱：11月25日、11月
    27日這兩次獲利共7 萬元等語；共犯劉坤榮於檢察官訊問時
    供稱：鍾定軒賣的，我拿8 萬4,000 元等語，於另次檢察官
    訊問時供稱：鍾定軒拿電線、銅線變賣獲得24萬元，我與白
    明宗共分得約16萬元，我與白明宗再平分等語，共犯白明宗
    於檢察官訊問時供稱：後來變賣電線、銅線獲得24萬元，這
    次我拿到3 萬多元等語。依此，共犯劉坤榮、白明宗均供稱
    電纜線與銅線之變賣價格為24萬元，堪信此部分犯罪所得即
    為24萬元。惟其等關於各自實際分得之款項為何所為供述，
    存有相當差距，則在無其他證據可供佐證之情形下，自難遽
    以上揭供述內容作為認定本件犯罪所得之依據，既無從認定
    被告黃廷芳與前開共犯係如何分配此部分犯罪所得，自應認
    被告黃廷芳與共犯鍾定軒、白明宗及劉坤榮就此部分之犯罪
    所得，仍具有事實上之共同支配關係，享有共同處分權限，
    爰依刑法第38條之1 第1 項前段規定，就此部分犯罪所得，
    於被告黃廷芳此次所犯加重竊盜犯行之主文項下宣告沒收之
    ，併依刑法第38條之1 第3 項規定，諭知於全部或一部不能
    沒收或不宜執行沒收時，與共犯鍾定軒、白明宗及劉坤榮共
    同追徵其價額。核其認事用法俱無違誤（至原審判決於論罪
    法條雖有誤載行使「變造」特種文書，惟觀諸原審判決於事
    實欄之記載，明確載明為「偽造」之特種文書，堪認此僅為
    單純之誤載，無礙於判決本旨，由本院予以更正即可，尚非
    構成撤銷之事由），量刑及沒收尚屬允當。
　㈡被告黃廷芳上訴主張其就事實欄一、三所示之犯行，有刑法
    第62條自首減輕其刑之適用，為無理由，已詳如前述。另量
    刑輕重，屬為裁判之法院得依職權自由裁量之事項，苟已以
    行為人之責任為基礎，並斟酌刑法第57條各款所列情狀，在
    法定刑度內，酌量科刑，無偏執一端，致明顯失出失入情形
    ，自不得任意指為違法。原審已就量刑刑度詳為審酌並敘明
    理由如上，其量定之刑罰，客觀上並未逾越法定刑度或濫用
    其裁量權限，核屬法院量刑職權之適法行使，難認有何不當
    。綜上，被告黃廷芳上訴主張原審就事實欄一、三所示之犯
    行，量刑過重，亦無理由，應予駁回。　　　　　
據上論斷，應依刑事訴訟法第368條、第369條第1項前段、第364
條、第299條第1項前段，刑法第28條、第216 條、第212 條、第
321 條第1 項第4 款、第55條、第38條第2 項，刑法施行法第1 
條之1 第1 項，判決如主文。
本案檢察官何嘉仁到庭執行職務。
中　　華　　民　　國　　109 　年　　10　　月　　29　　日
                  刑事第二十五庭審判長法　官  邱滋杉
                                      法　官  黃翰義
                                      法　官  陳彥年
以上正本證明與原本無異。
不得上訴。
                                      書記官  彭秀玉
中　　華　　民　　國　　109 　年　　10　　月　　29　　日
附錄：本案論罪科刑法條全文
中華民國刑法第212條
偽造、變造護照、旅券、免許證、特許證及關於品行、能力、服
務或其他相類之證書、介紹書，足以生損害於公眾或他人者，處
1年以下有期徒刑、拘役或9千元以下罰金。

中華民國刑法第216條
（行使偽造變造或登載不實之文書罪）
行使第210條至第215條之文書者，依偽造、變造文書或登載不實
事項或使登載不實事項之規定處斷。

中華民國刑法第321條
犯前條第1項、第2項之罪而有下列情形之一者，處6月以上5年以
下有期徒刑，得併科50萬元以下罰金：
一、侵入住宅或有人居住之建築物、船艦或隱匿其內而犯之。
二、毀越門窗、牆垣或其他安全設備而犯之。
三、攜帶兇器而犯之。
四、結夥三人以上而犯之。
五、乘火災、水災或其他災害之際而犯之。
六、在車站、港埠、航空站或其他供水、陸、空公眾運輸之舟、
    車、航空機內而犯之。
前項之未遂犯罰之。